【裁判字號】    98,易,567
【裁判日期】    990302
【裁判案由】    竊盜
【裁判全文】
臺灣士林地方法院刑事判決               98年度易字第567號
公  訴  人  臺灣士林地方法院檢察署檢察官
被      告  ＳＵＮＡＲＴＩ 3.
選任辯護人  吳磺慶律師（法律扶助基金會）
上列被告因竊盜案件，經檢察官提起公訴（98年度偵緝字第1200
號），經本院獨任法官審判後，本院判決如下：
    主  文
ＳＵＮＡＲＴＩ無罪。
    理  由
一、公訴意旨略以：被告ＳＵＮＡＲＴＩ係印尼籍外勞，來臺受
    僱於甲○○之母乙○○○，在甲○○位於臺北縣淡水鎮○○
    路二四五之二號之住處內，照顧甲○○之父葉根生（已死亡
    ），詎被告竟意圖為自己不法之所有，基於竊盜犯意，於民
    國九十七年六月十一日上午，在甲○○上址住處內，竊取甲
    ○○所有放置在甲○○個人房間梳妝台上之現金約新臺幣（
    下同）四、五千元、金項鍊一條，放置在葉根生房間茶几上
    之三千元，及乙○○○所有放置在客廳衣櫥內之金元寶一個
    ，得手後逃逸別處。因認被告所為，涉犯刑法第三百二十條
    第一項之竊盜罪嫌。
二、訊據被告ＳＵＮＡＲＴＩ矢口否認有何竊盜犯行。辯稱：伊
    逃跑時只有拿自己的東西，沒有偷甲○○之財物云云。
三、後引證據依法原則上均有證據能力，被告與辯護人亦未對其
    證據能力有何抗辯，參酌最高法院九十七年度台上字第一０
    六九號判決意旨，後述各項證據具有證據能力之法律依據，
    均不再贅。
四、按犯罪事實應依證據認定之，無證據不得認定犯罪事實，刑
    事訴訟法第一百五十四條第二項定有明文。又，「認定不利
    於被告之事實，須依積極證據，苟積極證據不足為不利於被
    告事實之認定時，即應為有利於被告之認定，更不必有何有
    利之證據」，最高法院三十年上字第八一六號判例可供參照
    。經查，公訴意旨認被告涉犯上揭竊盜罪嫌，無非係以證人
    甲○○、乙○○○之指述，及乙○○○之禮簿影本，為其論
    據。惟查：
（一）證人甲○○雖於檢察官偵查中證稱：「九十七年六月十一
      日我晚上十一點下班回來，我父親就說外勞早上九點就外
      出，一直沒有回來，我們才知道她逃跑了，我就清點家裡
      的東西，我就發現一些放在我房間及我父親房間的財物不
      見了，我房間內梳妝台上有現金約四、五千元，及金項鍊
      ，我父親房間茶几上約有三千元，都不見了」等語（偵查
      卷第十五頁），於本院審理時除到庭為相同證述之外，並
      補稱：「金元寶是我母親退休時人家送的東西，這個東西
      我不知道，是我母親在檢查她的東西，才發現不見了，當
      時我母親跟我父親沒有住在一起」、「我沒有金項鍊及金
      元寶的購買證明，金項鍊我沒有留保單，金元寶的保單是
      和金元寶放在一起的」、「金項鍊是我的，失竊時放在梳
      妝台上，跟錢擺在一起」等語（本院卷第五十九頁、第六
      十二頁），惟甲○○亦自承：「我會戴金項鍊，但很少戴
      」、「失竊前金項鍊擺在梳妝台上幾天，我不知道」、「
      三千元是我給我父親的零用錢，我給他之後到六月十一日
      失竊這段期間，他有沒有花掉，我不知道，要問外勞」等
      語，而經本院質以：「你在自己房間內放四、五千元，是
      要做什麼用的」時，亦答稱：「沒有做什麼用，純粹個人
      習慣」等語（本院卷第六十三頁、第六十四頁、第六十六
      頁），由是，對甲○○而言，金項鍊既不常配戴，體積又
      小，似難排除隨手擺放他處，以致遺失之可能，而分散放
      置在其家中兩個房間的現金既係作為零用，時有增減，也
      不無已經花用罄盡之可能，何況甲○○亦自承：伊開公車
      ，工作時間長，睡眠時間少，所以記性不是很好等語（本
      院卷第六十三頁），是故，甲○○之指述，至多僅能證明
      其擺放家中之金項鍊、現金或有遺失，尚難遽認係被告竊
      取甚明。
（二）證人乙○○○固亦到庭證稱：「被告逃逸後，我發現放在
      飯廳衣櫥內一個新垃圾桶裡的金元寶不見了，金元寶是我
      同事送我的」等語（本院卷第八十頁），並提出禮簿影本
      為證（本院卷第九十二頁），惟乙○○○經辯護人詢稱：
      「妳最後一次看到金元寶的時候」時，自承：「我丟在那
      邊，沒有去管它，大概是被告還沒來之前」等語，稍後經
      辯護人詢以：「妳說妳的金元寶放在那裡，至少四、五年
      都沒有動過」時，亦答稱：「是」等語（本院卷第八十頁
      反面、第八十一頁反面），參酌乙○○○陳稱：「被告之
      前還有一個外勞，在那個外勞來的時候，我就已經搬出去
      了」等語（本院卷第八十二頁反面），則該金元寶究係遺
      失或失竊甚或誤遭丟棄，均非無疑，縱然失竊，究係被告
      或先前之不詳外勞所竊，也難確知，何況依乙○○○陳稱
      ：「那個衣櫥是放雜物的地方」、「我沒有告訴被告家裡
      有金元寶」等語（本院卷第八十二頁），以被告係在九十
      六年十二月二十日至甲○○家中服務，此有外勞動態資訊
      連結作業報表可參（偵查卷第十一頁），至被告九十七年
      六月十一日逃逸時止，為時不過半年而言，被告是否確知
      有該金元寶之存在，本身即非無疑，綜上，乙○○○之證
      詞，亦難執為不利於被告之認定。
（三）證人甲○○在本院審理時，經質以：「被告打理你家事務
      ，開支如何來」時，答稱：「我會另外給她零用金，這幾
      百塊錢她有留下來」等語（本院卷第六十七頁），證人乙
      ○○○在本院審理時另證稱：「我平常的金飾，有的放在
      首飾盒裡，有的放在一個心型的禮餅盒子裡，也有的放在
      抽屜的盒子裡，這些東西是在梳妝台或梳妝台旁邊，我都
      是亂丟的」等語（本院卷第八十頁反面），準此，設若被
      告在逃跑前有心搜刮甲○○家中財物，甚至已經翻找到乙
      ○○○藏放在衣櫥內之金元寶，則衡情，上開零用金、乙
      ○○○之金飾等財物更加顯而易見，被告似無不予取走之
      理，何況乙○○○在本院審理時經辯護人質以：「妳剛剛
      是否說過，有很多東西都不見了」時，答稱：「對，我這
      幾天還發現金鍊子不見了，但耳環還在」等語，稍後辯護
      人質以：「妳剛剛提到的禮餅盒、紅色漆的三層盒是否還
      在」時，亦答稱：「在」等語（本院卷第八十頁反面、第
      八十一頁反面），是則，被告既已發現乙○○○存放金飾
      之盒子，卻又僅取去盒內金鍊，留下盒子本身甚至盒內之
      耳環，似不免悖於常情，此益徵被告所辯：伊並未竊取甲
      ○○、乙○○○之財物等語，並非無據。
（四）綜上，依現有證據，尚難認定被告確有檢察官所指之竊盜
      犯行，依上說明，本院自應為被告無罪之諭知。
據上論斷，應依刑事訴訟法第二百八十四條之一、第三百零一條
第一項，判決如主文。
本案經檢察官鄭富誠到庭執行職務。
中    華    民    國    99    年    3     月    2     日
                刑事第八庭  法  官  陳彥宏
以上正本證明與原本無異
如不服本判決應於收受判決後10日內向本院提出上訴書狀，並應
敘述具體理由。
                            書記官  范煥堂
中    華    民    國    99    年    3     月    2     日

司法院資訊處製作；財團法人民間司法改革基金會備份。
